【裁判字號】    90,台上,1524
【裁判日期】    900315
【裁判案由】    違反毒品危害防制條例
【裁判全文】
最高法院刑事判決                                九十年度台上字第一五二四號
    上訴人  甲○○
右上訴人因違反毒品危害防制條例案件，不服台灣高等法院中華民國八十九年十月二
十七日第二審判決（八十九年度上訴字第三三五七號，起訴案號：台灣板橋地方法院
檢察署八十八年度偵字第三三四一號），提起上訴，本院判決如左：
    主  文
原判決撤銷，發回台灣高等法院。
    理  由
本件原判決認定上訴人甲○○明知海洛因業經毒品危害防制條例列為第一級毒品，不
得製造、運輸、販賣、轉讓、施用或持有，仍與成年人鄭惠美共同基於意圖營利之概
括犯意聯絡，先由鄭惠美於不詳時間，在台北縣土城市北二高土城交流道附近，向綽
號「阿源」之不詳姓名年齡成年男子販入不詳重量之海洛因，並摻入砂糖予以分裝成
小包裝後，除部分供己施用外，再囑上訴人尋找買主售賣圖利。上訴人即以先由購買
者呼叫其所有之000000000號呼叫器，經回電約定售賣地點、數量、價格後
進行交易之方式，自民國八十七年八月間起至同年九月間止，先後在台北市○○區○
○路十一號二樓謝勝宏住處附近，以每錢新台幣（下同）二萬元高於進價之價格，連
續五次各售賣價值約一萬元至二萬元不等之海洛因予謝勝宏施用。嗣於八十八年一月
二十八日下午二時三十分許，經警在台北縣土城市○○街五十七號四樓之一鄭惠美租
處內查獲鄭惠美及甲○○，並扣得鄭惠美所有賣剩之海洛因一包（查獲時毛重約二十
點五公克，經送驗後實際淨重十九點七三公克，包裝重○點七九公克）、分別供、預
備販賣海洛因所用之電子秤一個、分裝袋五百五十個等情。因而撤銷第一審關於上訴
人販賣第一級毒品之判決，改判仍論處上訴人共同連續販賣第一級毒品（累犯）罪刑
。固非無見。
惟查：(一)有罪判決書，對於被告有利之證據不採納者，應說明其理由，為刑事訴訟法
第三百十條第二款所明定，故有罪判決書對於被告有利之證據，如不加以採納，必須
說明其不予採納之理由，否則即難謂非判決不備理由之違法。又毒品危害防制條例之
販賣毒品罪，要以行為人有營利之目的（意思），而販入或賣出毒品，或二者兼而有
之者為構成要件。本件共同被告鄭惠美固於警訊中供稱八十八年一月一日所購買之海
洛因，買入後有摻加砂糖，原判決亦以此作為其意圖營利之證據。惟鄭美惠於同日警
訊亦供稱「上訴人為伊販售毒品並無任何好處及代價」「（你為何要販售毒品予他人
吸食、施用？）因為甲○○的朋友要，而我有來源，才會去幫他們調，並沒有賺他們
的錢」（見三三四一號偵查卷第八頁第八行、第九頁倒數第五、四、三行）；如鄭美
惠所言不虛，上訴人究竟有無意圖營利或自售賣毒品中得利，即非無研求之餘地。原
審雖二次傳訊鄭美惠未到庭，然此關係上訴人售賣第一級毒品罪責是否成立，自有再
予傳訊查明之必要，原審未繼續傳訊亦未說明上述有利於被告之供述何以不足採之原
因，自有審理未盡及判決理由不備之違法。(二)認定事實所憑之證據，須實際存在，就
該案卷宗不難考見者，始克當之。倘判決書內所記載之證據，與卷宗內筆錄或文件之
內容不相適合，則其判決之根據，實際上並不存在，自屬採證違法。原判決事實認定
：鄭惠美於不詳時間，在台北縣土城市北二高土城交流道附近，向綽號「阿源」之不
詳姓名年齡成年男子販入不詳重量之海洛因，並摻入砂糖予以分裝成小包裝後，除部
分供己施用外，再請上訴人尋找買主販售圖利。……自八十七年八月間起至同年九月
間止……售賣與謝勝宏……。然查鄭惠美於警訊中供述伊僅於八十八年一月一日向綽
號「阿源」購入海洛因一次（見同上偵查卷第七頁第九行），何以八十八年一月購入
之海洛因會在八十七年七月間起售賣，原判決未予細查即認定八十七年七月起所售賣
之第一級毒品海洛因係鄭美惠購自阿源，亦有證據上理由矛盾之違法。又，原判決關
於上訴人售賣第一級毒品之起訖時間，事實欄記載：八十七年八月起至同年九月止，
售賣五次之理由內或稱，八十八年八月中起，又稱八十八年八月起至同年九月間止等
，不一其詞，先後論矛盾齟齬，又與卷內資料有所出入，均屬判決理由矛盾，無可
維持。以上或為上訴意旨所指摘，或為本院得依職權調查之事項，應認原判決有發回
更審之原因。
據上論結，應依刑事訴訟法第三百九十七條、第四百零一條，判決如主文。
中      華      民      國     九十     年      三      月     十五     日
                              最高法院刑事第五庭
                                  審判長法官  紀  俊  乾
                                        法官  黃  正  興
                                        法官  陳  東  誥
                                        法官  張  春  福
                                        法官  韓  金  秀
      右正本證明與原本無異
                                              書  記  官
中      華      民      國     九十     年      三      月      二十    日


司法院資訊處製作；財團法人民間司法改革基金會備份。
